臺灣高等法院刑事裁定
111年度聲字第910號
聲  請  人  臺灣高等檢察署檢察官
受  刑  人  陳敬文




上列聲請人因受刑人數罪併罰有二裁判以上，聲請定其應執行之
刑（聲請案號：臺灣高等檢察署111年度執聲字第354號），本院
裁定如下：
    主  文
陳敬文犯如附表所示各罪所處之刑，應執行有期徒刑壹年陸月。
    理  由
一、聲請意旨略以：受刑人陳敬文因違反毒品危害防制條例等數
    罪，先後經判決確定如附表，應依刑法第50條第1項第1款、
    第2項、第53條、第51條第5款規定，定其應執行之刑，爰依
    刑事訴訟法第477條第1項聲請裁定等語。
二、按裁判確定前犯數罪者，併合處罰之。數罪併罰，有二裁判
    以上者，依刑法第51條之規定，定其應執行之刑。又宣告多
    數有期徒刑者，於各刑中之最長期以上，各刑合併之刑期以
    下，定其刑期；但不得逾30年。刑法第50條第1項前段、第5
    3條及第51條第5款分別定有明文。又刑事訴訟法第370條第2
    項、第3項，已針對第二審上訴案件之定應執行之刑，明定
    有不利益變更禁止原則之適用，於分屬不同案件之數罪併罰
    有應更定執行刑者，本於同為定刑裁定應為相同處理之原則
    ，法院於裁定定應執行之刑時，自仍應有不利益變更禁止原
    則法理之考量，亦即另定之執行刑，其裁量所定之刑期，不
    得較重於前定之執行刑加計後裁判宣告之刑之總和，否則即
    與法律秩序理念及法律目的之內部界限有違（最高法院103
    年度第14次刑事庭決議及最高法院93年度台非字第192號判
    決意旨參照）。
三、再按數罪併罰，乃因刑罰之科處，應以行為人之責任為基礎
    ，考量人之生命有限，刑罰對被告造成之痛苦程度，係以刑
    度增加而生加乘成效果，而非等比方式增加，如以實質累加
    方式執行，刑責恐將偏重過苛，不符現代刑事政策及刑罰之
    社會功能，故透過定應執行刑程式，採限制加重原則，授權
    法官綜合斟酌被告犯罪行為之不法與罪責程度、各罪彼此間
    之關聯性（例如數罪犯罪時間、空間、各行為所侵害法益之
    專屬性或同一性、數罪對法益侵害之加重效應等）、數罪所
    反應被告人格特性與傾向、對被告施以矯正之必要性等，妥
    適裁量最終具體應實現之刑罰，以符罪責相當之要求。因此
    ，法院於酌定執行刑時，應體察法律恤刑之目的，為妥適之
    裁量，俾符合實質平等原則（最高法院105年度台抗字第626
    號裁判意旨參照）。
四、經查：　　　　
  ㈠受刑人犯如附表編號1至4所示各罪，先後經判處如附表編號1
    至4所示之刑確定，其中附表編號1、2所示之罪，及附表編
    號3、4之罪，經臺灣新北地方法院以107年度審訴字第130號
    判決分別定應執行有期徒刑1年2月、8月，上訴後，經本院
    以107年度上訴字第3143號判決駁回上訴確定，有各該刑事
    裁判及本院被告前案紀錄表在卷可稽（見本院卷第17至56頁
    ），本院為附表所示案件犯罪事實最後判決之法院。又受刑
    人所犯附表編號3、4所示之罪，為得易科罰金之罪，附表編
    號1、2所示之罪，為不得易科罰金之罪，雖有刑法第50條第
    1項但書所列不得併合處罰情事，惟經受刑人依刑法第50條
    第2項規定，請求檢察官向本院聲請合併定應執行刑，有定
    刑聲請切結書在卷為據（見本院卷第11頁），茲檢察官依受
    刑人請求而聲請就附表所示之罪，定其應執行刑，本院審核
    認其聲請為正當，應予准許。
  ㈡爰審酌受刑人所犯如附表編號1、2所示之罪，均係犯施用第
    一級毒品罪；附表編號3、4所示之罪，均係犯施用第二級毒
    品罪，時間集中在106年5月27日、同年7月12日，所為均屬
    戕害個人身心健康之施用毒品犯行，所侵害法益種類相同，
    且犯罪情節、行為態樣、手段、動機相類似，責任非難重複
    程度較高，並斟酌受刑人犯罪行為之不法及罪責程度、各罪
    之關聯性、犯罪次數、數罪所反應被告人格特性與傾向、對
    被告施以矯正之必要性等，就其所犯前揭各罪為整體非難評
    價，暨前述各罪定應執行之外部界限（附表各宣告刑中刑期
    最長之有期徒刑8月以上，附表各刑合併計算之刑期為有期
    徒刑2年2月），及不利益變更禁止原則（附表編號1至2所示
    之罪前經定應執行有期徒刑1年2月，附表編號3至4所示之罪
    前經定應執行有期徒刑8月，以上合計刑期為有期徒刑1年10
    月）等應遵守之內部界限，復參酌受刑人於本院到庭陳述：
    「希望定1年6月，這4件都是施用毒品」等語（見本院卷第6
    4頁），爰定其應執行之刑如主文所示。
  ㈢又數罪併罰中之一罪，依刑法規定得易科罰金，若因與不得
    易科之他罪併合處罰結果而不得易科罰金時，原可易科部分
    所處之刑，自亦無庸為易科折算標準之記載（司法院釋字第
    144號解釋參照）。受刑人所犯附表編號3、4所示之罪，原
    雖得易科罰金，惟因與不得易科罰金之附表編號1、2所示各
    罪併合處罰結果而不得易科罰金時，自無庸為易科罰金之記
    載。至附表編號3、4所示之罪，受刑人尚未執行完畢，仍待
    接續執行中，此有受刑人之本院被告前案紀錄表附卷可佐（
    見本院卷第47頁），附表編號3、4之備註欄「已易科罰金繳
    清」之記載，顯屬有誤，應予更正，併此指明。
據上論斷，應依刑事訴訟法第477條第1項，刑法第50條第1項第1
款、第2項、第53條、第51條第5款，裁定如主文。
中　　華　　民　　國　　111 　年　　3 　　月　　24　　日
                  刑事第一庭    審判長法　官  周煙平
                                      法　官  吳炳桂
                                      法　官  連育群
以上正本證明與原本無異。
如不服本裁定，應於收受送達後五日內向本院提出抗告狀。
                                      書記官  廖紫喬
中　　華　　民　　國　　111 　年　　3 　　月　　24　　日